臺北高等行政法院判決
　　　　　　　　　　　　　　　　　　 96年度訴字第01866號
　　　　　　　　　　　　　　　.
原　　　告　甲○○
被　　　告　勞工保險局
代　表　人　乙○○（總經理）
訴訟代理人　丁○○兼送達代收.
　　　　　　丙○○
上列當事人間因勞工保險條例事件，原告不服行政院勞工委員會
中華民國96年4 月4 日勞訴字第0950046168號訴願決定，提起行
政訴訟。本院判決如下：
    主  文
原告之訴駁回。
訴訟費用由原告負擔。
    事  實
一、事實概要：緣原告以環洋能源科技股份有限公司為投保單位
    ，加入勞工保險為被保險人。原告因臉部多處傷後瘢痕及異
    物存留，於民國（下同）95年5 月30日（被告受理日期）檢
    據申請殘廢給付。經被告審查，以原告所請殘廢給付已逾勞
    工保險條例第30條所定2 年請求權時效之規定，乃以95年6
    月27日以保給殘字第09560445520 號函（下稱原處分）核定
    原告所請殘廢給付應不予給付。原告不服，向勞工保險監理
    委員會（下稱勞保監理會）申請審議，經該會以95年10月2
    日95保監審字第2480號審定書駁回後，復提起訴願，亦遭駁
    回，遂提起本件行政訴訟。
二、兩造聲明：
　(一)原告聲明求為判決：
    1.訴願決定、爭議審定及原處分均撤銷。
    2.被告應作成核付原告勞工保險殘廢給付標準表第57項第10
      等級220 日金額新臺幣（下同）266,200 元之行政處分。
    3.訴訟費用由被告負擔。
　(二)被告聲明求為判決：
    1.駁回原告之訴。
    2.訴訟費用由原告負擔。
三、兩造之主張：
甲、原告主張之理由：
一、勞工保險條例第53條規定：「被保險人因普通傷害或罹患普
    通疾病，經治療終止後，如身體遺存障害，適合殘廢給付標
    準表規定之項目，並經保險人自設或特約醫院診斷為永久殘
    廢者，得按其平均月投保薪資，依同表規定之殘廢等級及給
    付標準，1 次請領殘廢補助費，．．．。被保險人領取普通
    傷病給付期滿，或其所患普通傷病經治療1 年以上尚未痊癒
    ，如身體遺存障害，適合殘廢給付標準表規定之項目，並經
    保險人自設或特約醫院診斷為永不能復原者，得比照前項規
    定辦理。」同法第54條規定：「被保險人因職業傷害或罹患
    職業病，經治療終止後，如身體遺存障害，適合殘廢給付標
    準表規定之項目，並經保險人自設或特約醫院診斷為永久殘
    廢者，依同表規定之殘廢等級及給付標準，增加50% ，1 次
    請領殘廢補償費。被保險人領取職業傷病給付期滿，尚未痊
    癒，如身體遺存障害，適合殘廢給付標準表規定之項目，並
    經保險人自設或特約醫院診斷為永不能復原者，得比照前項
    規定辦理。」另同條例施行細則第77條規定：「本條例第53
    條第1 項及第54條第1 項所稱治療終止，指被保險人罹患之
    傷病，經治療後，症狀固定，再行治療仍不能期待其治療效
    果之狀態。」第78條規定：「依本條例第53條及第54條規定
    ，請領殘廢給付者，以全民健康保險特約醫院或診所診斷為
    永久殘廢或永不能復原之當日為本條例第30條所定得請領之
    日。」而被告以上開規定未有之條件限制原告依法得請領勞
    保給付之權利，於法無據，亦違反法律保留原則。
二、本件爭議審定援引行政院勞工委員會（下稱勞委會）92年4
    月8 日勞保二字第0920019528號函釋、92年3 月6 日勞保二
    字第092009473 號函釋，主張所稱「審定殘廢日期」係以醫
    師視被保險人罹患之傷病、治療療程及障害狀況經診斷為實
    際殘廢之日，並非以殘廢診斷書開具日期為實際診斷殘廢之
    日等語。惟查，前揭函釋完全未依勞工保險條例第53條、第
    54條、第30條、同條例施行細則第77條、第78條之條文文義
    為依據，更增加上開規定條文中所無之限制，似已違反司法
    院釋字第313 號解釋以下所確定之「授權明確性原則」。蓋
    勞工保險條例第53條、第54條係以「被保險人因職業傷害或
    罹患職業病，經治療終止後，如身體遺存障害，適合殘廢給
    付標準表規定之項目，並經保險人自設或特約醫院診斷為永
    久殘廢者」為請領殘廢給付之法定要件，而條文中所示之「
    治療終止」，於勞工保險條例第77條，則解釋為：「指被保
    險人罹患之傷病，經治療後，症狀固定，再行治療仍不能期
    待其治療效果之狀態。」條文中所示之「並經保險人自設或
    特約醫院診斷為永久殘廢者」，則另於前揭勞委會函釋中闡
    述「審定殘廢日期」係以醫師視被保險人罹患之傷病、治療
    療程及障害狀況經診斷為實際殘廢之日。然而，被告、勞保
    監理會卻分別於原處分及爭議審定理由中以所謂「外科醫理
    見解，手術1 年後顏面疤痕便可達症狀固定」，為認定「治
    療終止」之依據，完全增加法條所無之限制，忽略原告實際
    之治療療程與主治醫師之診斷證明。
三、本件訴願決定書理由略以，被保險人之殘廢症狀程序常涉醫
    學專業，故被告於審核保險給付案件時，除以被保險人或受
    益人檢附之資料、診斷書等書面資料予以審核外，如有必要
    亦須另外徵詢專科醫師意見或實地派員訪查瞭解實情等語。
    訴願機關此一理由，當屬行政法上所稱「不確定法律概念」
    與「判斷餘地」，而參照司法院釋字第462 號解釋理由書，
    受理此類事件之行政救濟機關及行政法院自得據以審查其是
    否遵守相關之程序，或其判斷、評量是否以錯誤之事實為基
    礎，是否有違一般事理之考量等違法或顯然不當之情事。對
    於「不確定法律概念」之司法審核，法院自得為完全審查，
    此亦為目前實務暨行政法學者所通採之見解。而被告所送請
    之特約專業醫師所為之審查簽註意見，大都係以「依外科醫
    理，手術1 年後疤痕便可達症狀固定」為主要意見，然而，
    此皆忽略原告所受之傷痕迄至原告申請時仍無法治療完成之
    事實，則被告特約醫師審查意見中所稱之「症狀固定」有何
    依據？足見，該審查簽註所為之意見，實有疑義。
四、原告所受之面部傷害部位，共有右前額髮際處之撕裂傷、左
    前額、位於鼻下人中處及左側鼻翼，因人中及鼻翼處使用頻
    繁，而使原已治療之傷口受到口部及臉部動作的拉扯，導致
    人中處一直萎縮，使上嘴唇幾乎與鼻子相連。因此，原告對
    於上開傷勢，又於88年2 月26日、88年3 月25日、88年4 月
    22 日 ，再行前往財團法人長庚紀念醫院（下稱長庚醫院）
    整形外科門診，醫師囑咐原告應購置「矽膠鼻模」為傷處固
    定之治療並輔以按摩傷處，以使其自然復原，然至95年2 月
    24日、95年2 月28日原告回診，求助醫師是否能採用美容手
    術之方式，以復原上開之症狀，經醫師診斷後，終表示已無
    法復原，並診斷為殘廢。足見，原告所受前開之面部傷害，
    其症狀並非如被告之特約醫院所稱之1 年即可症狀固定。又
    原告之所以多年來未曾間斷接受治療，皆因當有復原之機會
    ，豈有任意放棄此一機會，誰又願意當位殘障人士，飽受外
    界異樣之眼光？原告未受主治醫師宣告終止治療，並診斷為
    殘廢時，自不應強使原告接受「殘障」之認定。當原告於95
    年2 月28日經長庚醫院出具之殘廢診斷書，表明已治療終止
    ，並於勞工保險殘廢診斷書之「殘廢詳況」欄內表明：「治
    療終止診斷殘廢日期95年2 月28日」。為此，原告方於長庚
    醫院之主治醫師治療終止後，並於診斷為殘廢之95年2 月28
    日後，依法提起本件殘廢給付，自係符合勞工保險條例第53
    條、第54條、同條例施行細則第77條所稱之治療終止。原告
    並於該治療終止之日起，依勞工保險條例第30條所定請領時
    效內提出殘廢給付之申請案，被告自應准許。
五、再依最高行政院法91年判字第1845號裁判意旨指出：勞工保
    險條例第53條第1 項規定：「被保險人因普通傷害或罹患普
    通疾病，經治療終止，如身體遺存障害，適合殘廢給付標準
    表規定之項目，並經保險人自設或特約醫院診斷為永久殘廢
    者，得按平均月投保薪資，依同表規定之殘廢等級給付標準
    ，1 次請領殘廢補助費。」另按勞工保險條例施行細則第77
    條規定：「本條例第53條第1 項及第54條第1 項所稱治療終
    止，指被保險人罹患之傷病，經治療後，症狀固定，再行治
    療仍不能期待其治療效果之狀態。」上開「治療終止」之規
    定，其意義當係指被保險人罹患之傷病經治療後，症狀固定
    ，再行治療仍不能期待其治療效果之狀態，是以所謂「治療
    終止」指醫療上實質之治療效果，而非僅以形式上有無追縱
    診療為判斷，更非謂「治療終止」即不得繼續治療或再行治
    療即非「治療終止」。依最高行政法院上開裁判意旨，當可
    了解「治療終止」其意乃在於，醫療行為是否係具有「醫療
    上實質之治療效果」者，即使再行治療不具有「醫療上實質
    之治療效果」，應屬治療行為尚未終止才是。此觀勞工保險
    條例第53條第1 項規定自明。蓋條文中指出，即使治療終止
    ，如身體遺存障害，適合殘廢給付標準表規定之項目，並經
    保險人自設或特約醫院診斷為永久殘廢者，仍得請領殘廢補
    助費。
乙、被告主張之理由：
一、按「領取保險給付之請求權，自得請領之日起，因2 年間不
    行使而消滅。」勞工保險條例第30條定有明文。又依勞工保
    險條例第53條附表即勞工保險殘廢給付標準表「頭、臉、頸
    部醜形障害」系列第57項障害項目規定「頭部、顏面部或頸
    部受損壞致遺存顯著醜形者。」為第10級殘廢等級，給付標
    準220 日；同表頭、臉、頸部醜形障害系列附註二之(二)規定
    略以，在顏面部遺存雞卵大以上之瘢痕或5 公分以上之不規
    則線狀痕，或直徑3 公分以上之組織凹陷（與人相遇時可引
    起他人注意之程度）者。又參照前勞工行政中央主管機關內
    政部57年6 月11日臺內社字第275002號函釋：「被保險人因
    遭遇傷害或罹患疾病，並未經指定醫院治療而成永久殘廢者
    ，經過2 年始向指定醫院請求發給殘廢診斷書申領殘廢給付
    ，其時效之起算日期，應自實際殘廢之翌日起算。又被保險
    人因傷病在非指定醫院治療終止，並確定為永久殘廢而延至
    2 年後再向指定醫院請求開具殘廢診斷書，據以請領殘廢給
    付，其時效起算日期，應自實際治療終止確定殘廢之翌日起
    算。」、內政部59年4 月29日臺內社字第355348號函函釋：
    「殘廢給付應依勞工保險條例施行細則第142 條及第143 條
    （現修正為第77條及第78條）規定，以傷病治療終止，經審
    定為症狀固定之日，或治療1 年以上，經審定為症狀固定永
    不能復原之日為發生保險事故日期。」、勞委會92年4 月8
    日勞保二字0920019528號函釋：「．．．被保險人殘廢給付
    請求權時效之開始係以醫師視被保險人罹患之傷病、治療療
    程及障害狀況等所開具之殘廢診斷書記載之審定殘廢日期為
    準，所稱『審定殘廢日期』，係以醫師視被保險人罹患之傷
    病、治療療程及障害狀況經診斷為實際殘廢之日。」
二、原告以因臉部多處傷後瘢痕及異物存留，申請臉部醜形殘廢
    給付，經被告移請特約專科醫師據長庚醫院95年2 月28日出
    具之殘廢診斷書及所附彩色照片審查：「病患於81年顏面外
    傷，依外科醫理，縫合傷口1 年後顏面疤痕便可達症狀固定
    ，因此病患已逾2 年請求權時效。」被告以原告顏面外傷遺
    存疤痕，遲至95年5 月30日始提出殘廢給付之申請，已逾2
    年請求權時效，乃否准所請殘廢給付。原告不服，向勞工保
    險監理會申請審議稱，其由醫院出具殘廢診斷書診斷殘廢日
    期為95年2 月28日，該日期為長庚醫院台北分院醫師根據專
    業審定其殘廢狀態永不能復原，故其並未超過期限，請重新
    審查云云。經勞保監理會審定略以，依勞委會92年4 月8 日
    勞保二字第0920019528號函釋規定甚明，所稱「審定殘廢日
    期」係以醫師視被保險人罹患之傷病、治療療程及障害狀況
    經診斷為實際殘廢之日，並非以殘廢診斷書開具日期為實際
    診斷殘廢之日。又經勞保監理會移請其特約專科醫師審查，
    依長庚醫院出具之殘廢診斷書載，原告81年接受疤痕攣縮手
    術及異物移去。一般皮膚疤痕3 個月可癒合完成，1 年可固
    定，原告81年手術，遲至95年始申請殘廢給付，已逾2 年請
    領時效，被告原核定尚無不當，予以審定駁回。
三、按被保險人之殘廢症狀程度常涉醫學專業，故被告於審核保
    險給付案件時，除以被保險人或受益人檢附之資料、診斷書
    等書面資料予以審核外，如有必要，亦須另外徵詢專科醫師
    意見或實地派員訪查瞭解實情等，此觀勞工保險局組織條例
    第11條第2 項規定，勞工保險局得視業務需要聘用兼任醫師
    12人至20人。又勞工保險條例第28條、第56條及同條例施行
    細則第61條規定保險人（即本件被告）為審核保險給付，得
    調查有關之文件、得另行指定醫院或醫師複檢等規定自明。
    如被告僅能依被保險人所檢附之診斷書所載內容審查，則上
    開規定將形同具文，亦有損被告審核之權限。又「診斷書所
    載之病情，是否符合殘障給付標準，係由殘障給付主管機關
    逕依權責認定」復經行政院衛生署89年3 月17日衛署醫字第
    89013119號書函釋示在案。是即雖以專門醫師診斷證明為依
    據，然審查核定權仍在被告，本案經被告及勞保監理會特約
    專科醫師先後審查，咸認原告於81年接受疤痕攣縮手術及異
    物移去，一般皮膚疤痕3 個月可癒合完成，1 年可固定，原
    告於81年手術，遲至95年始申請殘廢給付，應已逾2 年請領
    時效。
四、原告於提起訴願時訴稱其於87年再次進行人中切開及植皮手
    術，其多年來未中斷治療乙節。經被告調取原告於長庚醫院
    及同院林口醫學中心之病歷資料，惟並無原告所稱87年間接
    受手術之記載。被告據原告所補具之「87年人中切開及植皮
    手術」就診病歷資料影本，再送請被告特約專業醫師審查簽
    註意見略以：「1.依補送之長庚醫院病歷載，病患於88年2
    月接受疤痕鬆解手術，依外科醫理，手術1 年後疤痕便可達
    症狀固定（植皮手術於81年7 月2 日進行）。2.依目前之照
    片，病患顏面的確存留有5 公分以上不規則線狀疤痕，但病
    患已逾2 年請求權時效。3.88年2 月後便無後續積極治療。
    」據上，足認原告因臉部多處傷後瘢痕及異物存留，於95年
    5 月30日始提出殘廢給付之申請，顯已逾2 年請求權時效，
    則被告核定原告所請殘廢給付應不予給付，於法並無違誤。
    理  由
一、按「領取保險給付之請求權，自得請領之日起，因2 年間不
    行使而消滅。」、「被保險人因普通傷害或罹患普通疾病，
    經治療終止後，如身體遺存障害，適合殘廢給付標準表規定
    之項目，並經保險人自設或特約醫院診斷為永久殘廢者，得
    按其平均月投保薪資，依同表規定之殘廢等級及給付標準，
    1 次請領殘廢補助費，．．．。被保險人領取普通傷病給付
    期滿，或其所患普通傷病經治療1 年以上尚未痊癒，如身體
    遺存障害，適合殘廢給付標準規定之項目，並經保險人自設
    或特約醫院診斷為永不能復原者，得比照前項規定辦理。」
    、「被保險人因職業傷害或罹患職業病，經治療終止後，如
    身體遺存障害適合殘廢給付標準表規定之項目，並經保險人
    自設或特約醫院診斷為永久殘廢者，依同表規定之殘廢等級
    及給付標準，增給50% ，1 次請領殘廢補償費。被保險人領
    取職業傷病給付期滿，尚未痊癒，如身體遺存障害，適合殘
    廢給付標準表規定之項目，並經保險人自設或特約醫院診斷
    為永不能復原者，得比照前項規定辦理。」勞工保險條例第
    30條、第53條、第54條分別定有明文。次按「本條例第53條
    第1 項及第54條第1 項所稱治療終止，指被保險人罹患之傷
    病，經治療後，症狀固定，再行治療仍不能期待其治療效果
    之狀態。」勞工保險條例施行細則第77條亦定有明文。又依
    勞工保險條例第53條附表即勞工保險殘廢給付標準表「頭、
    臉、頸部醜形障害」系列第57項障害項目規定「頭部、顏面
    部或頸部受損壞致遺存顯著醜形者。」為第10級殘廢等級，
    給付標準220 日。頭、臉、頸部醜形障害系列附註二之(二)在
    顏面部遺存雞卵大以上之瘢痕或5 公分以上之不規則線狀痕
    ，或直徑3 公分以上之組織凹陷（與人相遇時可引起他人注
    意之程度）者。又「被保險人因遭遇傷害或罹患疾病，並未
    經指定醫院治療而成永久殘廢者，經過2 年始向指定醫院請
    求發給殘廢診斷書申領殘廢給付，其時效之起算日期，應自
    實際殘廢之翌日起算。又被保險人因傷病在非指定醫院治療
    終止，並確定為永久殘廢而延至2 年後再向指定醫院請求開
    具殘廢診斷書，據以請領殘廢給付，其時效起算日期，應自
    實際治療終止確定殘廢之翌日起算。」、「殘廢給付應依勞
    工保險條例施行細則第142 條及第143 條（現修正為第77條
    及第78條）規定，以傷病治療終止，經審定為症狀固定之日
    ，或治療1 年以上，經審定為症狀固定永不能復原之日為發
    生保險事故日期。」、「．．．被保險人殘廢給付請求權時
    效之開始係以醫師視被保險人罹患之傷病、治療療程及障害
    狀況等所開具之殘廢診斷書記載之審定殘廢日期為準，所稱
    『審定殘廢日期』，係以醫師視被保險人罹患之傷病、治療
    療程及障害狀況經診斷為實際殘廢之日。」亦經前勞工行政
    中央主管機關內政部57年6 月11日臺內社字第275002號函、
    59年4 月29日臺內社字第355348號函及勞委會92年4 月8日
    勞保二字0920019528號函釋在案。查上開函釋核與勞工保險
    條例規定意旨無違，且無違法律保留原則，被告辦理相關案
    件，自得據之適用。
二、本件原告以其因臉部多處傷後瘢痕及異物存留，於95年5 月
    30日檢據申請殘廢給付。經被告審查，以原告於81年顏面外
    傷，依外科醫理見解，手術1 年後顏面疤痕便可達症狀固定
    ，惟原告於95年5 月30日提出申請時，已逾勞工保險條例第
    30條所定2 年請求權時效之規定，乃以原處分核定原告所請
    殘廢給付應不予給付。原告不服，向勞保監理會申請審議，
    經該會審定駁回後，復提起訴願，亦遭駁回之事實，有勞工
    保險殘廢給付申請書、勞工保險殘廢診斷書、被告特約醫師
    審查意見、原處分、審定書、訴願決定書等附原處分卷可參
    ，為可確認之事實。
三、原告主張其所受之面部傷害部位，於88年間再至長庚醫院進
    行人中切開及植皮手術，原告多年來未曾間斷接受治療，皆
    因當有復原之機會，原告未受主治醫師宣告終止治療，並診
    斷為殘廢時，自不應強使原告接受「殘障」之認定。而原告
    於95年2 月28日方於長庚醫院之主治醫師治療終止後，並於
    診斷為殘廢之95年2 月28日後，依勞工保險條例第30條所定
    請領時效內提出殘廢給付之申請案，被告自應准許云云。
四、按「領取保險給付之請求權，自得請領之日起，因2 年間不
    行使而消滅。」為勞工保險條例第30條所明定，故有關保險
    給付請求權時效之計算，應自請求權人可行使其權利時起算
    。又該條例所稱「得請領之日」依同條例施行細則第78條第
    1 項明定，係以全民健康保險特約醫院或診所診斷為永久殘
    廢或永不能復原之當日為本條例第30條所定得請領之日，此
    時被保險人始處於得行使保險給付請求權之狀態，而得作為
    2 年時效期間之起算日。而所謂治療終止，係指被保險人罹
    患之傷病，經治療後症狀固定，再行治療仍不能期待其治療
    效果之狀態。倘被保險人未經指定醫院治療而成永久殘廢或
    在非指定醫院治療終止，並確定為永久殘廢，經過2 年後始
    向指定醫院開具殘廢診斷書，其時效之起算，依前勞工行政
    中央主管機關內政部前開函釋，則應自實際治療終止確定殘
    廢之翌日起算。故「診斷為永久殘廢」即「審定成殘日期」
    ，應以實際殘廢之日稱之。又依勞工保險條例第53條第1 項
    規定之請領殘廢補助費，應以身體遺存障害，適合殘廢給付
    標準表規定之項目為請領要件。是請求權之行使應以身體遺
    存障害事實之日起算，而非依鑑定之日起算，更非以當事人
    知悉時起算。從而，本件原告以臉部多處傷後瘢痕及異物存
    留為由請領殘廢給付，其請求權之時效計算，依前揭規定可
    知，乃應為其就上揭疾病治療終止確定殘廢之翌日起算，即
    應以實際殘廢日之翌日據以起算。茲以該實際殘廢日之解釋
    乃符合上揭法律之規定意旨，並無違法律保留之原則。又參
    以殘廢診斷書記載治療終止殘廢日期若屬無誤，固得採用之
    ，然如有不符實際殘廢日期之情形，仍應以實際殘廢日期為
    準。
五、查本件被告據原告所送之長庚醫院95年2 月28日出具之殘廢
    診斷書及彩色照片，送請被告之特約專業醫師審查簽註意見
    略以「病患於81年顏面外傷，依外科醫理，縫合傷口1 年後
    顏面疤痕便可達症狀固定，因此病患已逾2 年請求權時效。
    」等語；嗣原告不服被告原處分，向勞保監理會申請審議，
    亦經該會將相關資料送請其特約醫師審查意見略以「依長庚
    醫院證明，本病人（即原告）81年接受疤痕攣縮手術及異物
    移去。一般皮膚疤痕3 個月可癒合完成，1 年可固定，本病
    人81年手術，延至95年才提殘廢申請，早已超過2 年請期，
    勞保局不以殘廢核付為合理。」等語，此有被告及勞保監理
    會特約專科醫師審查意見各1 份附原處分卷可稽。又原告於
    提起訴願時主張其於87年再次進行人中切開及植皮手術，原
    告多年來未中斷治療云云，復經被告調取原告於長庚醫院及
    同院林口醫學中心之病歷資料，惟並無原告所稱87年間接受
    手術之記載，被告據原告所補具之「87年人中切開及植皮手
    術」就診病歷資料影本，再送請被告特約專業醫師審查簽註
    意見略以「1.依補送之長庚醫院病歷，病患於88年2 月接受
    疤痕鬆解手術，依外科醫理，手術1 年後疤痕便可達症狀固
    定（植皮手術於81年7 月2 日進行）。2.依目前之照片，病
    患顏面的確存留有5 公分以上不規則線狀疤痕，但病患已逾
    2 年請求權時效。3.88年2 月後便無後續積極治療。」等語
    ，此亦有被告特約醫師審查意見表附原處分卷可稽。據上，
    本件業經兩位專業醫師，歷經3 次審查結果，皆認原告於申
    請本件殘廢給付時，其顏面受損壞致遺存顯著醜形障礙固定
    已達2 年以上，足認原告以因臉部多處傷後瘢痕及異物存留
    ，於95年5 月30日始提出殘廢給付之申請，顯已逾2 年請求
    權時效。復參以，依原告提出之長庚醫院於95年2 月28日出
    具之勞工保險殘廢診斷書觀之，原告傷病名稱為「臉部多處
    傷後瘢痕及異物存留」；初診日期為「81年5 月29日」；門
    診診療期間為「81年5 月29日至95年2 月28日」；診療經過
    為「曾於本院進行疤痕痕攣縮手術及異物移去手術」，有該
    勞工保險殘廢診斷書影本1 份可按。又原告於本院審理時，
    自承其88年間做完手術後，就沒有再動手術，主要是作門診
    追縱，後來原告到95年2 月28日回門診，94年1 整年原告並
    沒有去醫院，至於93年有沒有去醫院並沒有印象，95年2 月
    ，原告的太太陪原告去醫院，看看原告能不能夠再治療，醫
    師告訴原告沒有辦法再治療等語（參見本院卷第35頁），復
    經原告於本院審理中提出之長庚醫院病歷資料顯示，原告曾
    於88年2 月26日、88年3 月25日、88年4 月22日、95年2 月
    24日、95年2 月28日至長庚醫院就診，而其疤痕鬆解手術時
    間為88年3 月18日，有相關病歷資料影本附本院卷可參（參
    見本院卷第44至51頁），可見原告於88年之後，至95年2 月
    之前，並沒有再至醫院接受手術或其他治療甚明。茲以原告
    殘廢給付請求權於其手術1 年後，因該疤痕殘廢狀態應已固
    定，故其請求權即處於可得行使之狀態，應自該殘廢固定之
    翌日起算。故原告於81年間接受疤痕攣縮手術及異物移去手
    術，至遲於82年底，其皮膚疤痕應已固定。縱認其於88年3
    月間再次接受疤痕鬆解手術，則至遲原告於89年3 月間，該
    皮膚疤痕狀態亦應已固定，自該翌日起即得為請求殘廢給付
    。惟原告遲至95年5 月30日始提出本件殘廢給付之申請，顯
    已逾2 年請求權時效，是被告以原告所請已逾2 年時效為由
    ，否准原告所請殘廢給付，尚無違誤。雖原告主張長庚醫院
    出具勞工保險殘廢診斷書上載明治療終止診斷殘廢日期（症
    狀固定）為95年2 月28日，然稽之原告自88年3 月之後，迭
    至95年2 月間，長達將近7 年之時間，原告就其所受上揭傷
    害，確未再作何手術或其他積極治療之情形，則依上開醫理
    見解可知，其手術1 年後疤痕便已達症狀固定狀態，是其實
    際殘廢日期應係89年間，顯非該診斷書上記載之95年2 月28
    日，此項殘廢診斷書上治療終止診斷殘廢日期之記載，核與
    原告病情資料不符，並無所據，故其此項主張不足採信。又
    原告對其本件殘廢給付之請求權時效未逾2 年一節，並未舉
    證以實其說，亦不足為其有利之認定。據此，被告否准前揭
    原告申請之殘廢給付，並無不當。
六、再按行政程序法第36條及第41條第1 項分別規定：「行政機
    關應依職權調查證據，不受當事人主張之拘束，對當事人有
    利及不利事項一律注意。」、「行政機關得選定適當之人為
    鑑定。」查被告係勞工保險之保險人，於當事人向其提出勞
    工保險各項給付申請時，被告須開始行政程序，並有上揭依
    職權調查證據之義務，且於遇有醫理上之諸疑義時，得以具
    有專業知識之第三人即專科醫師，於行政程序中陳述關於特
    別法規或經驗定則之意見，而以其陳述，為證據之用。是被
    告於行政程序中將有待進一步調查之案件，請其特約專科醫
    師陳述醫學上之意見，以為證據，於法尚無不合。復查，被
    保險人之成殘時間常涉醫學專業，故被告於審核保險給付案
    件時，除以被保險人或受益人檢附之資料、診斷書等書面資
    料予以審核外，如有必要，亦須另外徵詢專科醫師意見或實
    地派員訪查瞭解實情等，此觀勞工保險局組織條例第11條第
    2 項規定，勞工保險局得視業務需要聘用兼任醫師12人至20
    人，及勞工保險條例第28條、第56條及同條例施行細則第76
    條規定保險人（即被告）為審核保險給付，得調查有關之文
    件、得另行指定醫院或醫師複檢、並得通知出具診斷書之醫
    院診所檢送必要之有關診療病歷等，程序上雖以專門醫師診
    斷證明供作核定給付之依據，然最終審查核定權仍在被告。
    如被告僅能依原告檢附之診斷書所載內容審查，則上開規定
    將形同具文，亦有損被告審核之權限。據此，被告就被保險
    人成殘時間之判斷之審查相關程序如無任何違法之處，自當
    予以尊重。茲查，本件原告臉部多處傷後瘢痕及異物存留障
    礙究於何時症狀固定，達再行治療仍不能期待其治療效果之
    狀態（即符合勞工保險條例所謂永久殘廢或永不能復原之時
    ），事涉專業醫理判斷，要非僅憑原告片面之非專業性主張
    即可作為認定成殘時間之唯一論據，故被告將原告相關病歷
    資料送請特約專科醫師審查以提供醫理見解，係借助其專業
    意見，作為審核給付之參考，尚難遽論不法。
七、又按時效制度目的在於尊重既存之事實狀態，及維持法律秩
    序安定，與公共利益有關。勞工保險給付之時效制度，更涉
    及勞工之生存照顧，影響其權利義務甚為重大。原告既為勞
    工保險之被保險人，對於勞工保險有關權利義務，自有瞭解
    之義務，倘被保險人遲未請求全民健康保險特約醫院或診所
    發給殘廢診斷書，自不能謂其殘廢給付請求權之時效尚未起
    算；被保險人若怠於或疏於行使，致其保險給付之請求權因
    罹於時效而消滅，自難歸責於他人。
八、綜上所述，原告之主張，並無可採。原處分以原告因臉部多
    處傷後瘢痕及異物存留申請殘廢給付已逾2 年請求權時效，
    否准原告殘廢給付之申請，認事用法，均無違誤，審議審定
    及訴願決定予以維持，亦無不合。原告猶執前詞及個人主觀
    之見解，訴請如聲明所示，為無理由，應予駁回。
據上論結，本件原告之訴為無理由，爰依行政訴訟法第98條第1
項前段，判決如主文。
中　　華　　民　　國　　96　　年　　11　　月　　29　　日
                       第四庭審判長法  官　陳國成
　                                 法  官  陳忠行
                                   法  官  陳秀
上為正本係照原本作成。
如不服本判決，應於送達後20日內，向本院提出上訴狀並表明上
訴理由，如於本判決宣示後送達前提起上訴者，應於判決送達後
20日內補提上訴理由書（須按他造人數附繕本）。
中　　華　　民　　國　　96　　年　　11　　月　　29　　日
 　　  　　　　　　　 　　  　     書記官  楊子鋒
